【裁判字號】    97,聲再,6
【裁判日期】    970314
【裁判案由】    所有權移轉登記
【裁判全文】
臺灣高等法院民事裁定                   97年度聲再字第6號
    聲請人  乙○○
    相對人  甲○○
上列當事人間因所有權移轉登記事件，聲請人對於中華民國97年
1月10日本院97年度再易字第3號確定裁定，聲請再審，本院裁定
如下：
    主  文
再審之聲請駁回。
聲請訴訟費用由聲請人負擔。
    理  由
一、程序部分：按裁定已經確定，而有民事訴訟法第496條第1項
    或第 497條之情形者，得準用再審程序之規定聲請再審，民
    事訴訟法第 507條定有明文。又再審之訴，應於30日之不變
    期間內提起。前項期間自判決確定時起算，判決於送達前確
    定者，自送達時起算，民事訴訟法第500條第1、2項亦定有
    明文。經查，本件聲請人於民國（下同）97年1月23日收受
    本院97年度再易字第3號裁定，並於同年2月25日就該確定裁
    定聲請再審，此有聲請人民事再審聲請狀附卷可稽，因聲請
    人之住所位於基隆市，應加計2日在途期間，是本件再審聲
    請未逾30日不變期間，合先敘明。
二、再審聲請意旨略以：本院95年度再易字第 133號判決謂聲請
    人向相對人請求之因遲延給付所生之損害，非屬民法第213
    條第2項規定之「因回復原狀而應給付金錢者」，而無該規
    定之適用云云，實有適用最高法院56年度台上字第1863號判
    例及民法第765條規定之錯誤。又本院95年度再易字第133號
    判決認相對人經聲請人催告後未為給付，始自催告時起負遲
    延責任云云，可見本院95年度上更(二)字第71號判決認定相對
    人應負遲延責任，確有理由矛盾，而屬民事訴訟法第469條
    第6款規定之當然違背法令，依最高法院60年度台再字第170
    號及57年度台上字第1091號判例意旨，屬適用法規顯有錯誤
    。再者，本院95年度再易字第133號判決認聲請人墊付之訴
    訟費用欠缺保護之必要，且與土地移轉登記之遲延無相當因
    果關係云云，亦與民事訴訟法第78條、民法第184條規定、
    最高法院76年度台上字第158號判決、18年度上字第1885號
    判例及62年度台上字第2803號裁判不合，而有適用法規顯有
    錯誤。又本院95年度上更(二)字第71號判決認兩造間已成立倒
    土契約等事實，亦與民法第166條、第114條第1項規定、最
    高法院38年度穗字第87號及63年度台上字第880號判例不合
    ，而屬適用法規顯有錯誤。聲請人已合法表明再審理由，本
    院97年度再易字第3號裁定謂聲請人未指明有何合於法定再
    審之具體情事，所稱亦與適用法規顯有錯誤無涉，即聲請人
    顯未於再審訴狀合法表明再審理由云云，自屬積極適用最高
    法院61年度台再字第137號、70年度台再字第35號及63年度
    台上字第880號判例錯誤，亦有消極不適用民事訴訟法第469
    條第6款規定及最高法院60年度台再字第170號及57年度台上
    字第1091號判例、民事訴訟法第78條、民法第184條規定、
    最高法院76年度台上字第158號判決、18年度上字第1885號
    判例及62年度台上字第2803號裁判、民法第166條、第114條
    第1項及最高法院38年穗字第87號判例，且不合於最高法院
    56年度台上字第1863號判例意旨、民法第765條及民法第213
    條規定，是本院97年度再易字第3號裁定實有適用法規顯有
    錯誤之情。爰依民事訴訟法第507條準用496條第1項第1款規
    定聲請再審等語。
三、按裁定已經確定，而有民事訴訟法第496條第 1項或第497條
    之情形者，得準用再審程序之規定，聲請再審，民事訴訟法
    第507條固定有明文。惟依民事訴訟法第507條準用同法第
    501 條第1項第4款規定，聲請再審應表明再審理由，所謂表
    明再審理由，係指須指明確定裁定有如何合於法定再審事由
    之具體情形而言，始為相當，否則其聲請即屬不合法，且毋
    庸命其補正，即得逕認其聲請為不合法予以駁回，有最高法
    院60年度台抗字第688號判例、61年度台再字第137號判例及
    64 年台聲字第76號判例意旨可資參照。又當事人提起再審
    之訴或聲請再審，雖聲明係對某件再審判決或裁定為再審，
    但審查其再審訴狀理由，實為指摘原確定裁判或前次之再審
    裁判如何違法，而對該聲明不服之再審判決或裁定，則毫未
    指明有如何法定之再審理由。此種情形，可認為未合法表明
    再審理由，得逕以其再審（再審之訴或聲請再審）為不合法
    駁回之 (最高法院69年度第3次民事庭會議決定(一)參照)。
四、經查，聲請人與相對人間所有權移轉登記事件，經本院95年
     8月15日95年度上更(二)字第71號判決確定。聲請人對該確定
    判決不利其部分提起再審之訴，經本院於96年6月13日95 年
    度再易字第133號判決以無理由駁回。聲請人復就前開判決
    提起再審之訴，經本院96年8月23日96年度再易字第101號判
    決以不合法及無理由而駁回。聲請人嗣又對該判決提起再審
    之訴，並經本院96年12月12日96年度再易字第141號裁定以
    不合法而駁回。聲請人對前開裁定聲請再審，復經本院97年
    度再易字第3號裁定駁回其再審聲請，聲請人現又就本院97
    年度再易字第3號裁定聲請再審。惟其再審意旨僅泛稱本院
    97 年度再易字第3號裁定有違最高法院61年度台再字第137
    號、70年度台再字第35號、63年度台上字第880號及56年度
    台上字第186 3號判例、民法第765條及第213條規定，及消
    極不適用民事訴訟法第469條第6款規定、最高法院60年度台
    再字第170號及57年度台上字第1091號判例、民事訴訟法第
    78條、民法第184條規定、最高法院76年度台上字第158號判
    決、18年度上字第1885號判例及62年度台上字第2803號裁判
    ，民法第166條、第114條第1項規定及最高法院38年穗字第
    87 號判例，而有適用法規顯有錯誤之再審事由云云，並未
    具體敘明本院97年度再易字第3號裁定有如何合於該再審事
    由之具體情形，且聲請人指摘本院95年度上更(二)字第71號及
    95年度再易字第133號判決適用法規顯有錯誤云云，均屬就
    前次再審裁判為指摘，揆諸前開見解，難謂已就本件合法表
    明其再審理由。是聲請人所為再審聲請已屬不合法，本院毋
    庸命其補正，即得逕以裁定駁回之。退步言，聲請人前對96
    年12月12日本院96年度再易字第141號確定裁定聲請再審時
    ，即使已敘明其主張本院95年度上更(二)字第71號及95年度再
    易字第133號判決有違前開法規或判例，而有適用法規顯有
    錯誤云云，惟其所為該等指摘均非就本院96年度再易字第
    141 號確定裁定為之，亦難謂已合法表明再審事由，則本院
    97年度再易字第3號裁定以聲請人未合法表明再審理由，駁
    回其再審聲請，並無違最高法院61年度台再字第137號及70
    年度台再字第35號判例意旨，聲請人執此主張本院97年度再
    易字第3號裁定適用法規顯有錯誤，自屬顯無理由。又聲請
    人指稱本院97年度再易字第3號裁定有違最高法院63年度台
    上字第880號等判例及規定云云，惟前開判例與本院97年度
    再易字第3號裁定內容無涉，聲請人復未具體指明違背何種
    規定，聲請人本此指摘本院97年度再易字第3號裁定適用法
    規顯有錯誤，亦屬顯無理由。綜上所述，聲請人所為之再審
    聲請為不合法並無理由，應予駁回。
五、爰裁定如主文。
中    華    民    國    97    年    3    月     14    日
                    民事第十三庭
                        審判長法  官  黃嘉烈
                              法  官  吳燁山
                              法  官  高鳳仙
正本係照原本作成。
不得抗告。
中    華    民    國    97    年    3     月    18    日
                              書記官  黃慶霽


司法院資訊處製作；財團法人民間司法改革基金會備份。
